【裁判字號】    88,訴,744
【裁判日期】    890510
【裁判案由】    妨害國幣懲治條例
【裁判全文】
臺灣士林地方法院刑事判決                          八十八年度訴字第七四四號
    公  訴  人  臺灣士林地方法院檢察署檢察官
    被      告  己○○
    指定辯護人  本院公設辯護人  林龍輝
    被      告  庚○○
    選任辯護人  沈濟民
    被      告  丁○○
    選任辯護人  翁方彬
右列被告因違反妨害國幣懲治條例案件，經檢察官提起公訴 (八十八年度偵字第一○
三八八、一一九○九號)，本院判決如左：
    主  文
己○○共同連續意圖供行使之用，而偽造幣券，累犯，處有期徒刑陸年，褫奪公權肆
年。
庚○○共同連續意圖供行使之用，而偽造幣券，累犯，處有期徒刑伍年陸月，褫奪公
權肆年。
丁○○幫助共同連續意圖供行使之用，而偽造幣券，處有期徒刑貳年柒月，褫奪公權
肆年。
扣案如附表一、二、三所示之物均沒收。
    事  實
一、己○○前於民國（下同）八十三年因違反麻醉藥品管理條例及偽造有價證券案件
    ，經本院分別判處有期徒刑四月、三年二月，定應執行刑三年五月，於八十六年
    十月二十八日假釋期滿執行完畢；庚○○於八十三年因竊盜案件，經台灣台北地
    方法院判處有期徒刑八月，於八十四年十一月二十日執行完畢。二人竟不知悔悟
    ，共同基於意圖供行使之用之概括犯意，連續自八十八年八月底起，在台北市○○○路○段九號四樓住處，以庚○○所有如附表一所示之電腦、掃描器等物，偽
    造面額仟元新台幣，再使用空氣壓縮機，噴顏料於偽鈔上，再噴漆做修正，末切
    割為成品。嗣為防其母親發現，乃於同年九月十五日將偽造地點遷移至台北市○○○路○段一七五號二樓庚○○之女友丁○○住處，續以上開方法偽造仟元新台
    幣，二人並多次持偽造之仟元紙幣前往夜市行使，向不詳之商人購物。丁○○明
    知庚○○利用其上開延平北路住處偽造紙幣，仍基於幫助之犯意，允許庚○○使
    用該住處，有時並為庚○○檢查其所偽造之紙幣。嗣於八十八年十月十日下午五
    時許、六時三十分許，經警分別在台北市○○○路○段一七五號二樓、台北市○○○路○段九號四樓起出電腦、掃描器、偽造千元紙幣成品二百張、半成品六十
    五張及偽造工具一批，適己○○駕車返回致遠一路一段九號四樓住處，警方在其
    所駕駛庚○○所有之小客車上搜得仟元偽鈔五張、及其皮包內搜得與仟元真鈔摻
    雜之仟元偽鈔七張，均如附表一、二所示。己○○經檢察官諭知以新台幣二萬元
    交保候傳後，竟基於同上之概括犯意，以其所有如附表三所示之物，在台北縣汐
    止市○○○路十五號一樓租住處偽製仟元新台幣，先將真鈔經電腦掃描器掃描存
    入電腦主機內，再由彩色印表機影印出來，之後切割，用塗料、防水漆等物加工
    ，再以烘烤箱烘烤後，將偽鈔放置在銼刀上，磨壓出凹凸點，完成仟元紙幣之偽
    造。並自八十八年十月二十八日起，持偽造之新台幣前往台北縣汐止市○○街一
    九四號「昭寶堂銀樓」等地行使，購買金飾及墨水匣得逞。迄於同年十一月十九
    日在台北縣汐止市○○○路十五號一樓起出電腦、掃描器、偽造千元紙幣成品一
    百五十張、半成品五百六十七張、偽造工具一批。
二、案經台北縣警察局新店分局、汐止分局移送臺灣士林地方法院檢察署檢察官偵查
    起訴。
           理  由
一、訊據被告庚○○固坦承在上開時、地偽造仟元新台幣，惟否認具供行使之用之意
    圖，並否認與其胞兄己○○共同偽造，辯稱：其為了向朋友炫耀，而以電腦偽造
    新台幣，並非意圖供行使之用，也未曾使用過，己○○並未與伊共同偽造云云，
    己○○則坦承認交保後，在上開時、地，自行印製仟元偽鈔，並加以行使，惟否
    認與庚○○有共同偽造紙幣。訊據被告丁○○否認右揭犯行，辯稱：庚○○與伊
    是同居之男女朋友，庚○○原有伊上開延平北路住處之鑰匙，庚○○趁伊不在家
    之際，將電腦搬進伊住處，為教導伊胞妹學習電腦，伊並未參與偽鈔之印製，也
    未參與犯罪工具之購買、或檢查偽鈔成品、或使用偽鈔云云。經查：
（一）庚○○與己○○共同偽造紙幣，並持向菜市場、夜市行使之事實，業據丁○○
      於警訊及偵查中供述明確（見警訊筆錄及檢方八十八年十月十日、二十八日訊
      問筆錄），證人林欽財於警訊中亦證稱其所持有之偽鈔，是庚○○與己○○所
      偽造等語，參以庚○○於偵查中雖否認己○○與伊共同偽造紙幣，而陳稱伊只
      有拿偽鈔給己○○使用云云，惟仍稱己○○知道是偽鈔。及證人即查獲之警員
      甲○○於本院證稱：在己○○身上、駕駛之車上起出偽造之新台幣成品等情（
      見本院八十九年四月六日審判筆錄），而己○○身上皮包內經查扣之三十四張
      仟元紙幣，其中有七張偽鈔，二十七張真鈔，二者夾雜，足徵己○○意圖將偽
      鈔摻雜真鈔行使，且證人及己○○兄弟之母親乙○○於警訊中陳明：伊於八十
      八年十月初洗衣服時，發現己○○換洗之長褲口袋內，發現一疊仟元大鈔等語
      ，經警方將該疊二十九張紙幣扣案後，經鑑定（如後述）結果，均為偽鈔，又
      己○○曾二次前往前開延平北路丁○○住處找庚○○，其兄弟二人會將客廳上
      鎖，丁○○則回母親家，此業據丁○○供明（見檢方八十八年十月二十八日訊
      問筆錄），而製造偽鈔之工具均放置該客廳處，足見庚○○與己○○在製造偽
      鈔現場相會，縱印製行為由庚○○一人為之，然己○○不但明知而持有偽鈔，
      且對外行使，其二人之朋友丁○○與林欽財復均稱己○○、庚○○二人偽造紙
      幣，已如前述，己○○與庚○○具共同偽造新台幣之犯意，堪以認定。
（二）庚○○偽造仟元新台幣後，有試著對外使用過，僅沒有成功過等情，此業據庚○○迭於警訊及偵查中供明（見警方八十八年十月十日偵訊筆錄、及檢方同日
      訊問筆錄），核與被告丁○○於警訊及偵查中所稱：有到菜市場、夜市去換到
      一些零錢等語（見警訊筆錄及檢方八十八年十月十日訊問筆錄），關於有否使
      用偽鈔成功乙節，二人所述不符，惟關於有對外行使偽鈔之事實，則相符合。
      庚○○因聲請停止羈押，於八十八年十一月一日經本院訊問時，亦坦承曾有一
      次拿到市場用，被人識破之情（見本院八十八年度偵聲字第一○四號卷），又
      庚○○與己○○曾向查獲之警員承認去檳榔攤換過偽鈔之情，亦據證人甲○○
      於偵查中證述明確（見檢方八十八年十一月十八日訊問筆錄），足見其二人基
      於行使偽鈔之意圖而偽造紙幣。至於證人郭春華證稱：八十八年九月間，庚○○曾拿一張仟元偽鈔給伊看，問伊像不像真的，伊說別鬧了，一看就知道是假
      的等語，僅能證明庚○○曾展示偽鈔予郭春華，尚不足以推翻其前開所為之自
      白，及丁○○之指證。
（三）從被告庚○○上開延平北路住處查扣之偽鈔成品，多達二百張，面額合計二十
      餘萬元，半成品則有六十五張，且證人林欽財遭警方查獲持有七張仟元偽鈔時
      ，向警方供稱其所持有之偽鈔，係由庚○○所提供，並帶同警方查獲庚○○製
      造偽鈔，庚○○亦承認林欽財（庚○○指「林欽財」應係丙○○所冒名）被查
      獲之偽鈔，係其所偽造，足見庚○○所製造之偽鈔數量不少，倘其無供行使之
      用之意圖，衡情應不會製造上開數量之偽鈔，且對外行使。從而庚○○所辯，
      應非事實，不足採信。其與己○○意圖供行使之用，而偽造紙幣，堪以認定。
（四）庚○○等偽造紙幣之事實，另有在其上開致遠一路、及延平北路住處查扣，如
      附表所示之電腦、掃描器、彩色列印機等偽造工具、及偽鈔、偽鈔半成品等物
      可證，被告丁○○亦供稱庚○○在伊住處偽造紙幣之情不諱。綜上，庚○○意
      圖供行使之用，而偽造紙幣，堪以認定。
（五）被告己○○偽造仟元紙幣後，持以行使，向陳蘇美玉、李俊慶、曾明智、郭德
      昭、張高美雲、戊○○等人購買金飾、噴墨墨水匣、刻印等情，業據己○○於
      偵查及本院審理時供承不諱（見台灣士林地方法院檢察署八十八年度偵字第一
      一九○九號八十八年十一月二十日訊問筆錄、及本院八十九年四月二十日審判
      筆錄），經核與陳蘇美玉、李俊慶、曾明智、郭德昭、張高美雲等人於警訊中
      ，陳蘇美玉、曾明智、郭德昭、張高美雲等人於偵查中，及張高美雲、戊○○
      於本院調查中所述被害情節相符（見本院八十九年三月七、二十一日訊問筆錄
      ）。
（六）己○○偽造紙幣，另有其所有如附表二之電腦、掃描器、偽造千元紙幣成品一
      百五十張、半成品五百六十七張、偽造工具一批足資佐證。
（七）扣案之偽鈔成品經中央印製廠人員李憲霖到庭鑑定結果，確定其中偽鈔部份如
      附表一至三所示。又扣案之偽鈔成品，外觀與真鈔相同，且有浮水印、防偽線
      等效果其中部份更有仿凹版效果，足見本件偽鈔，形式上已達於可使社會上一
      般人誤認為真物之程度。
（八）庚○○於偵查中陳稱：在丁○○住處偽造千元新台幣，邵女知情，並檢查成品
      等語，又檢察官問丁○○：他們做偽鈔是否經過你檢驗？丁○○答：「有時有
      」（均見八十八年十月十日訊問筆錄），足認邵女知情，且提供延平北路住所
      作為庚○○偽造紙幣之場所，又為庚○○檢查偽鈔，其有幫助庚○○偽造紙幣
      之故意，並有幫助之行為，堪以認定。
二、按妨害國幣懲治條例第一條第一項規定，本條例所稱之國幣，係指中華民國境內
    ，由中央政府或其授權機關所發行之紙幣或硬幣。而中央銀行於五十七年七月一
    日在臺復業後，即已委託臺灣銀行發行新臺幣，自是時起，新臺幣已具有國幣之
    功能，如有偽造、變造之行為，應依妨害國幣懲治條例治罪（參照大法官會議第
    九十九號解釋及最高法院五十六年臺上字第二一七一號判例）。被告己○○、庚○○二人偽造新台幣，核其等所為，係犯妨害國幣懲治條例第三條第一項意圖供
    行使之用，而偽造幣券罪，其二人於第一次被查獲前有犯意之聯絡，而由庚○○
    為偽造行為之實施，為共同正犯。己○○二人先後多次犯行，及己○○單獨於交
    保後又多次偽造紙幣，均時間緊密，犯意概括，所犯構成要件相同，顯係出於概
    括之犯意為之，均為連續犯，依刑法第五十六條規定，以一罪論，並加重其刑，
    惟法定本刑為無期徒刑部份，依法不得加重。又被告僅因一時貪念致罹重典，且
    其二人行使偽造國幣之低度行為，應為偽造之高度行為所吸收，不另論罪。而其
    等意圖偽造幣券而收受各項器械之預備行為為意圖供行使之用而偽造之實行行為
    所當然吸收，亦屬單純一罪關係，不另論罪。次查被告己○○前於八十三年因違
    反麻醉藥品管理條例等案件，經本院判處徒刑如事實欄所示，於八十六年十月二
    十八日執行完畢；庚○○則於八十三年因竊盜案件，經台灣台北地方法院判處有
    期徒刑八月，於八十四年十一月二十日執行完畢，此有台灣高等法院被告全國前
    案紀錄表二份在卷可按，其等於五年之內，再犯本案之罪，係屬累犯，依刑法第
    四十七條之規定加重其刑，惟法定本刑為無期徒刑部份，依法不得加重。核丁○○所為，係犯妨害國幣懲治條例第三條第一項罪之幫助犯。。公訴人認丁○○係
    犯該罪之共同正犯，惟查丁○○並未參與庚○○等犯偽造國幣之構成要件行為，
    其所加功者，乃提供場所，及有時檢查偽鈔成品等構成要件以外之行為，其固具
    幫助庚○○偽造紙幣行為之犯意，然尚查無證據足證其與庚○○等有犯意之聯絡
    ，與庚○○有互相利用對方之行為共同實施偽造紙幣之行為，因認丁○○幫助庚○○犯罪，為從犯，依刑法第三十條第二項規定減輕其刑。爰審酌被告三人犯罪
    之動機、目的、手段、及其等之品行、生活狀況、智識程度、犯罪影響金融秩序
    之損害，及己○○於第一次經交保後繼續偽造紙幣等犯罪後態度之一切情狀，分
    別量處如主文所示之刑。本院併依被告犯罪之性質認有褫奪公權之必要，並予宣
    告其等各褫奪公權四年。
三、扣案偽造之新臺幣面額一千元之紙幣成品及半成品，如附表所示，應依妨害國幣
    懲治條例第六條宣告沒收之。附表其餘之物，分別為被告庚○○、己○○所有，
    ，此據其二人陳明，且供犯罪所用之物，應依刑法第三十八條第一項第二款沒收
    之。
據上論斷，應依刑事訴訟法第二百九十九條第一項前段，妨害國幣懲治條例第三條第
一項、第六條，刑法第十一條、第二十八條、第五十六條、第三十條、第四十七條、
第三十七條第二項、第三十八條第一項第二款，罰金罰鍰提高標準條例第一條前段，
判決如主文。
本案經檢察官黃惠玲到庭執行職務
中      華      民      國      八十九      年五      月    十一  日
                                  臺灣士林地方法院刑事第二庭
                                          法  官  趙  文  卿
右正本證明與原本無異。
如不服本判決，應於判決送達後十日內，向本院提出上訴狀。
                                          書記官  吳  雅  菁
中      華      民      國      八十九      年      五      月    十七  日
附錄本案論罪科刑法條全文
妨害國幣懲治條例第三條：
意圖供行使之用，而偽造、變造帣者，處無期徒刑或五牛以上有期徒刑，得併科五千
元以下罰金。
附表一：（於八十八年十月九日下午七時許，在台北市○○○路○段一七五號二樓查
          扣，庚○○所有）
  1.電腦主機一部
  2.電腦螢幕一台
  3.掃描器一部
  4.光碟片一片
  5.磁碟片一片
  6.彩色列印機三台
  7.切割機二台
  8.空氣壓縮機一台
  9.假鈔辨識範例一張
 10.顏料十五瓶
 11.工具一批
 12.放大鏡一個
 13.鋁尺
 11.啞光噴漆一瓶
 12.顏色染料一盒
 13. 仟元偽鈔成品二百張
 14.仟元偽鈔半成品六十五張
 15.預備印製偽鈔之用紙一疊（扣案白紙中規格較大、顏色較白之一疊）
附表二：（於八十八年十月九日下午七時許，在台北市○○○路○段九號四樓查扣，
          庚○○所有）
  1.電腦主機一部
  2.電腦螢幕一台
  3.電腦鍵盤一個
  4.光碟片一片
  5.磁碟片一片
  6.仟元偽鈔七張（在己○○之皮包取出）
  7.仟元偽鈔二十九張（己○○、庚○○之母親自房間取出，稱係伊為己○○洗長褲
    時在褲袋內發現）
  8.仟元偽鈔五張（在己○○駕駛之車內查獲）
  9.假鈔辨識範例一張
附表三：（於八十八年十一月十九日下午五時許，在台北縣汐止市○○○路十五號一
          樓查扣，己○○所有）
  1.仟元偽鈔成品一百五十張
  2.仟元偽鈔半成品五百六十七張
  3.預備印製偽鈔之用紙一疊
  4.電腦主機一部
  5.電腦螢幕（含鍵盤、滑鼠）一台
  6.掃描機二台
  7.印表機四台
  8.監視器（含鏡頭一組）
  9.偽鈔用塗料防水漆二十三罐
 10.彩色顏料三罐
 11.印台一個
 12.尺一支
 13.美工刀一支
 14.切換器一台
 15.燒錄機一台
 16.數據機一台
 17.光碟片三片
 18.仟元偽鈔二張
 19.仟元偽鈔三張


司法院資訊處製作；財團法人民間司法改革基金會備份。
